臺灣臺南地方法院刑事判決　　　　　　　95年度訴字第1051號
公　訴　人　臺灣臺南地方法院檢察署檢察官
被　　　告　戊○○
　　　　　　　　　　　押)
　　　　　　　　　　現於臺灣臺南看守所羈押中
選任辯護人　洪梅芬　律師
　　　　　　李季錦　律師
　　　　　　涂欣成　律師
上列被告因違反毒品危害防制條例案件，經檢察官提起公訴（95
年度偵字第8565號、第9618號），本院判決如下：
    主  文
戊○○轉讓第二級毒品，累犯，處有期徒刑捌月。又連續販賣第
二級毒品，累犯，處有期徒刑柒年拾月；販賣毒品所得新臺幣玖
仟元沒收之，如全部或一部不能沒收時，以其財產抵償之。扣案
之第二級毒品安非他命肆包（驗餘淨重零點伍捌捌壹公克）沒收
銷燬；扣案之包裝袋肆個及行動電話壹支（0000000000號）均沒
收之。應執行有期徒刑捌年肆月，販賣毒品所得新臺幣玖仟元沒
收之，如全部或一部不能沒收時，以其財產抵償之。扣案之第二
級毒品安非他命肆包（驗餘淨重零點伍捌捌壹公克）沒收銷燬；
扣案之包裝袋肆個及行動電話壹支（0000000000號）均沒收。
    事  實
壹、戊○○前科紀錄：
    戊○○前因違反毒品危害防制條例案件（施用第二級毒品罪
    ），經本院以89年度易字第2473號判決判處有期徒刑8月，
    於民國91年3月27日縮短刑期假釋，所餘期間付保護管束，
    於91年4月25日縮刑期滿，未經撤銷假釋，視為執行完畢。
貳、戊○○於前開有期徒刑執行完畢後五年內，仍不知悔改，而
    為下列犯行：
  一戊○○於94年6月間某日，在嘉義縣布袋鎮新塭701之2號住
    處，將第二級毒品安非他命無償轉讓予王祥彬施用。
  二戊○○另行起意，竟意圖營利，基於概括之犯意，以其所有
    之0000000000號行動電話為聯絡工具，連續於如附表所載之
    時、地販賣第二級毒品安非他命，而有如附表所載之販賣毒
    品所得。
參、嗣經警於95年5月25日下午4時10分許，持搜索票至戊○○前
    開住處搜索，當場扣得其所有之第二級毒品安非他命4小包
    （重約1. 4公克，驗餘淨重0.5881公克）及0000000000號行
    動電話一枝。戊○○並向警察機關供出毒品來源是郭協益所
    販售，經警循線因而破獲郭協益販毒犯行。
肆、案經臺南縣警察局暨新營憲兵隊移送臺灣臺南地方法院檢察
    署檢察官偵查起訴。
    理  由
壹、被告之自白：
    訊據被告戊○○就其無償轉讓第二級毒品安非他命及於如附
    表所載之時、地販賣第二級毒品安非他命之事實，業於本院
    審理時，均自白不諱（見本院96年3月22日審判筆錄）。
貳、本院認定事實之依據：
  一程序問題（關於本案證據方法證據能力之認定）：
    本案就各項證據方法證據能力有無之認定，詳如本院95年10
    月16日之裁定（如附件）。
  二本院認定事實所憑之證據：
    (一)轉讓第二級毒品安非他命部分：
      就被告轉讓第二級毒品之事實，業據證人王祥彬於警詢及
      檢察官偵查時具結證稱綦詳（見95年度偵字第8565號偵查
      卷頁18至28、37至38），並有扣案之第二級毒品安非他命
      4包可資佐證，核與被告自白之情節相符，被告之自白應
      可採為認定事實之依據，從而，被告轉讓第二級毒品安非
      他命之犯行，事證明確，已可認定，應依法論科。
    (二)販賣第二級毒品安非他命部分：
      1.被告有如附表所示之多次販賣第二級毒品安非他命之事
        實，業據證人丙○○、丁○○及甲○○於檢察官偵查時
        ，具結證稱綦詳（均分別參見95偵字第8565號卷頁5至
        6、頁9、頁41至42、頁61至62）；又檢察官依職權對被
        告所使用之0000000000號行動電話實施通訊監察，證人
        丙○○、丁○○及甲○○均於購毒前，以電話與被告聯
        絡，約定毒品數量、金額及交易時間、地點等情節，亦
        有監聽電話譯文在卷可憑（參見95年度偵字第9618 號
        卷頁5、49、51、53）。
      2.此外，證人丙○○、丁○○等人均於95年6月15、95年6
        月16日，分別因施用毒品經警採尿送驗，其送驗結果均
        呈甲基安非他命陽性反應，亦有臺南縣警察局95年7 月
        24日南縣警刑字第0950032372號函覆之臺南縣警察局警
        察大隊查獲毒品人口送驗尿液編號真實姓名對照表個案
        名冊及長榮大學確認報告2紙在卷可資佐證（參見本院
        卷(一)頁33至37），均足認證人丙○○、丁○○等人均係
        長期施用第二級毒品安非他命之人。茲互核上開證人丙○○、丁○○及甲○○等人前於偵查中時所供，各就買
        毒之時間、地點、次數、金額及賣毒之人等重要構成要
        件事實，均供證至詳，核與監聽譯文相符，且合於經驗
        法則，自足堪採信。據此足認證人丙○○、丁○○及甲○○等人確有付款向被告購得第二級毒品安非他命施用
        。此外，復有扣案被告所有之行動電話（0000000000
        號）一支可佐；再者，經警搜索扣得之顆粒4包，經送
        憲兵司令部刑事鑑識中心鑑驗之結果，驗餘淨重為
        0.5881公克，含有甲基安非他命成份乙節，亦有憲兵司
        令部95年12月1日（95）安鑑字第02056號鑑驗通知書1
        紙在卷為憑（參見本院卷(一)頁255），堪認被告之自白
        確與事實相符，應可採為認定事實之依據。綜上所述，
        被告販賣第二級毒品安非他命之犯行，事證明確，已可
        認定，應依法論科。
參、論罪科刑：
  一查被告戊○○轉讓第二級毒品安非他命予他人，係犯毒品危
    害防制條例第8條第2項之轉讓第二級毒品罪；又被告接受他
    人交付之價款而交付毒品安非他命，並具有互為對價之關係
    ，應係販賣第二級毒品之行為，係犯毒品危害防制條例第4
    條第2項之販賣第二級毒品罪。所犯二罪犯意不同，行為互
    異，應分論併罰。被告先後多次販賣安非他命之行為，時間
    緊接，方法相同，顯係基於概括犯意反覆為之，應依舊刑法
    第五十六條連續犯規定論以一罪（關於連續犯新舊法之比較
    ，另詳下述）。又被告有如事實欄所載之前科，其於有期徒
    刑執行完畢後，再犯本次二罪，各為累犯，應依舊刑法第四
    十七條累犯之規定各加重其刑（關於累犯新舊法比較，另詳
    下述）。就販賣第二級毒品罪之法定刑度為無期徒刑部分，
    依刑法第六十五條第一項規定，不得加重其刑，故不予加重
    。被告轉讓及販賣毒品前，持有毒品之低度行為已為販賣之
    高度行為所吸收，均不另論罪。
  二又本院審酌被告所犯販賣第二級毒品罪之法定本刑為無期徒
    刑及七年以上有期徒刑，相當嚴峻，然被告於本院審判時，
    坦承犯行，避免司法資源之無謂浪費，且所販賣之對象僅有
    三人、販賣次數僅8次，販毒所得亦僅新臺幣9000元，足見
    販賣毒品之次數及所得金額甚微，所生損害非鉅，在客觀上
    尚足以引起一般同情，縱使宣告法定最低刑度猶嫌過重，爰
    依修正後刑法第五十九條之規定，予以減輕其刑。又被告行
    為時之刑法第六十五條第二項係規定「無期徒刑減輕者，為
    七年以上有期徒刑」，惟被告行為後，同條項業已修正為「
    無期徒刑減輕者，為二十年以下十五年以上有期徒刑」，參
    酌其修正理由為：無期徒刑之減輕效果，應與死刑及有期徒
    刑之減輕效果，具有合理之差異為當，易言之，無期徒刑減
    輕為有期徒刑之下限，不應低於有期徒刑減輕之上限，而有
    此修正，此部分乃刑罰實質內容之變更，影響行為人之刑罰
    結果，自屬法律有變更，經比較新舊法之結果，因修正施行
    後之規定並未較有利於被告，自應依刑法第二條第一項本文
    ，適用修正施行前刑法第六十五條第二項之規定。
  三本案是否有毒品危害防制條例第17條減刑之適用：
    (一)按犯毒品危害防制條例第4條第1項至第4項、第5條第1項
      至第4項前段、第6條第1項至第4項、第7條第1項至第4項
      、第8條第1項至第4項、第10條或第1條第1項、第2項之罪
      ，供出毒品來源，因而破獲者，得減輕其刑。毒品危害防
      制條例第17條定有明文。
    (二)查本院依職權向臺南縣警察局函詢是否依被告供出毒品來
      源並進而破獲綽號「毛仔」、真實姓名郭協益販賣毒品一
      案，臺南縣警察局則以被告之毒品雖曾購自「毛仔」，惟
      未提供真實姓名，且被告之通訊業經臺灣臺南地方法院檢
      察署檢察官核發通訊監察，被告毒品交易之對象均掌控中
      ，並非因被告之指證而協助查獲等情節，有臺南縣警察局
      95 年11月23日南縣警刑字第0951503922號函1紙在卷為憑
      （參見本院卷(一)頁248）。
    (三)惟經本院查，郭協益販賣毒品予陳建文、戊○○一案，業
      經臺南縣警察局95年7月31日以南縣警刑字第0951502735
      號移送臺灣臺南地方法院檢察署以95年度偵字第11755號
      偵查中，而被告戊○○於95年5月26日業於警詢中稱毒品
      來源即係「毛仔」，「毛仔」使用之行動電話為
      0000000000號，而檢察官於95年6月21日始對該
      0000000000號行動電話實施通訊監察，有被告戊○○警詢
      筆錄及通訊監察書在卷足稽（見該警卷頁23、47）等情節
      ，業經本院依職權向臺灣臺南地方法院檢察署調閱前開警
      卷、偵查卷核實，依卷內資料之各偵查行為之先後日期，
      足可堪認司法警察對「毛仔」即郭協益進行通訊監察等偵
      查行為，進而破獲其販賣毒品，確係依據被告於95年5月
      26日警詢之供述內容，要可認定。從而，本案被告所犯轉
      讓第二級毒品罪、販賣第二級毒品罪，應符合毒品危害防
      制條例第17條減刑規定，應可認定。
  四綜上所述，被告所犯毒品危害防制條例第8條第2項轉讓第二
    級毒品罪及毒品危害防制條例第4條第2項連續販賣第二級毒
    品罪，均具有累犯加重、毒品危害防制條例第17條減輕事由
    ；就連續販賣第二級毒品罪部分，尚有連續犯加重事由及刑
    法第59條減輕事由，其有期徒刑及罰金部分並先遞加而後遞
    減，就無期徒刑部分則予以遞減之。
  五茲審酌被告已有犯罪前科，就本案構成累犯，素行不佳，又
    再犯本罪，被告轉讓及販賣第二級毒品供他人施用，戕害他
    人身體健康至深且鉅，暨被告販賣毒品之對象、次數，期間
    ，被告犯後自警詢、檢察官偵查時均否認犯行，至本院審理
    時始坦承犯行，顯有悔意，並依上述加重、減輕、遞加及遞
    減等規定及一切情狀，各量處如主文所示之刑，並定其應執
    行刑。
  六沒收部分：
    (一)扣案第二級毒品安非他命4包（驗餘淨重0.5881公克），
      依應依毒品危害防制條例第十八條第一項前段，宣告沒收
      銷燬之，被告販賣毒品之所得，均依毒品危害防制條例第
      十九條第一項，宣告沒收，販毒所得如全部或一部不能沒
      收時，以其財產抵償之。又毒品包裝袋4個及行動電話
      0000000000號一枝，係被告所有，業據其供明在卷，係供
      販賣毒品所用之工具，亦應依毒品危害防制條例第19 條
      第1項宣告沒收。
    (二)又扣案行動電話0000000000號一枝，起訴書並未指出與本
      件犯罪事實有何相關，且依卷證資料，核與被告販毒或轉
      讓毒品犯行無涉，亦非違禁物，爰不另為宣告沒收，併此
      敘明。
  七新舊刑法比較：
    被告行為後，刑法業於九十四年二月二日修正公布，九十五
    年七月一日起施行，而依修正後刑法第二條規定：「行為後
　　法律有變更者，適用行為時之法律。但行為後之法律有利於
　　行為人者，適用最有利於行為人之法律。非拘束人身自由之
  　保安處分適用裁判時之法律。處罰或保安處分之裁判確定後
　　，未執行或執行未完畢，而法律有變更，不處罰其行為或不
  　施以保安處分者，免其刑或保安處分之執行。」茲比較新舊
    法適用如下：
    (一)刑法第三十三條第五款：
　　  被告行為後，刑法關於罰金刑之規定業經修正布，舊法第
      三十三條第五款「罰金：一元以上」之規定，修正公布為
      新法第三十三條第五款「罰金：新臺幣一千元以上，以百
      元計算之」，新法施行後，應依新法第二條第一項之規定
      ，適用最有利於行為人之法律（最高法院九十五年第八次
      刑事庭會議決議參照）。比較新舊法結果，刑法法定本刑
      中列有罰金刑者，舊法顯然較有利於行為人，被告本件犯
      罪關於法定刑罰金部分，以行為時之舊法第三十三條第五
      款定其罰金部分之法定刑，對被告較為有利（臺灣高等法
      院暨所屬法院九十五年法律座談會第一、二號提案決議採
      此見解）。
    (二)刑法第四十七條：
      被告受有期徒刑之執行完畢，五年內「故意」再犯本件有
      期徒刑以上之罪，則依九十五年七月一日修正施行前後刑
      法第四十七條新舊法規定，均符合累犯之要件，刑罰權規
      範狀態並無利或不利之變更，不生新法較有利於被告之情
      形，自應適用舊刑法第四十七條規定，論以累犯，並加重
      其刑。
    (三)刑法第五十一條第五款：
      刑法第五十一條第五款原規定多數有期徒刑合併應執行之
      刑不得逾二十年，刑法九十五年七月一日修正施行後，提
      高合併應執行之最高度刑期為三十年，又定執行刑為科刑
      事項，影響及行為人刑罰法律效果，自有就新舊法比較必
      要（最高法院九十五年第八次刑事庭會議決議參照），比
      較結果，以被告行為時之舊法有利，應依新法第二條第一
      項前段規定，適用最有利於行為人之法律，即行為時之舊
      法。
    (四)刑法第五十六條：
　　  按行為後法律修正，致行為時與裁判時之法律規定不同，
      而有刑法第二條第一項行為後法律變更之情形者，應比較
      新舊法，依「從舊從輕」之法則，適用最有利於行為人之
      法律，又所稱「法律變更」應係指刑罰法律變更，即犯罪
      構成要件或處罰之內容變更，或「罪」「刑」雖未變更，
      但因法條修正結果，使刑罰之實質內容發生變動而輕重之
      別者而言。被告行為後，於九十四年一月七日修正，同年
      二月二日公布，九十五年七月一日施行之新刑法，已刪除
      第五十六條連續犯之規定，原屬連續犯之數個犯罪行為，
      依新法應論以數罪，併合處罰之，而依修正前之刑法第五
      十六條規定，則論以裁判上一罪，顯然罪刑之處罰內容發
      生變動，此部份之修正，自屬法律變更，應有新舊法之比
      較適用，經比較新舊法結果，以舊法較有利於行為人，依
      刑法第二條第一項前段規定，就被告所犯販賣第二級毒品
      罪部分，應依修正前刑法第五十六條連續犯規定，論以一
      罪（最高法院九十五年五月二十三日第八次刑事庭會議決
      議參照）。
    (五)刑法第五十九條：
      又修正前刑法第五十九條原規定「犯罪之情狀可憫恕，得
      酌量減輕其刑」，修正後刑法第五十九條則規定「犯罪之
      情狀顯可憫恕，認科以最低度刑仍嫌過重者，得酌量減輕
      其刑」，僅係將實務見解及適用條件明文化，非屬法律之
      變更，尚無比較新舊法之問題（最高法院九十五年五月二
      十三日第八次刑事庭會議決議六（一）參照），應逕依修
      正後刑法第五十九條規定酌予減輕其刑。
    (六)刑法六十五條第二項：
      修正前刑法第六十五條第二項規定「無期徒刑減輕者，為
      七年以上有期徒刑」，修正後刑法第六十五條第二項規定
      「無期徒刑減輕者，為二十年以下十五年以上有期徒刑」
      ，經比較新舊法結果，以舊法較有利於被告，依刑法第二
      條第一項前段之規定，自應適用較有利於被告之行為時法
      律，即修正前刑法第六十五條第二項規定減輕之（最高法
      院九十五年五月二十三日第八次刑事庭會議決議六 (五)
      參照）。
據上論斷，應依刑事訴訟法第299條第1項前段，毒品危害防制條
例第8條第2項、第4條第2項、第18條第1項前段、第19條第1項、
第17條，刑法第11條前段、第2條第1項前段、修正前刑法第47條
、修正前刑法第56條、第59條、修正前刑法第51條第5款，判決
如主文。
本案經檢察官蔡英俊偵查後提起公訴；檢察官乙○○到庭執行職
務。
中　　華　　民　　國　　96　　年　　4 　　月　　9 　　日
　　　　　　　　　刑事第二庭    審判長法　官　蘇義洲
                                      法  官  徐文瑞
                                      法  官  洪士傑
以上正本證明與原本無異。
如不服本判決，應於判決送達後10日內，向本院提出上訴狀。
　　　　　　　　　　　　　　　　書記官　王政煌
中　　華　　民　　國　　96　　年　　4 　　月　　10　　日
附錄法條：
毒品危害防制條例第4條
製造、運輸、販賣第一級毒品者，處死刑或無期徒刑；處無期徒
刑者，得併科新臺幣 1 千萬元以下罰金。
製造、運輸、販賣第二級毒品者，處無期徒刑或 7 年以上有期徒
刑，得併科新臺幣 7 百萬元以下罰金。
製造、運輸、販賣第三級毒品者，處 5 年以上有期徒刑，得併科
新臺幣 5 百萬元以下罰金。
製造、運輸、販賣第四級毒品者，處 3 年以上 10 年以下有期徒
刑，得併科新臺幣 3 百萬元以下罰金。
製造、運輸、販賣專供製造或施用毒品之器具者，處 1 年以上 7
年以下有期徒刑，得併科新臺幣 1 百萬元以下罰金。
前五項之未遂犯罰之。
毒品危害防制條例第8條
轉讓第一級毒品者，處 1 年以上 7 年以下有期徒刑，得併科新
臺幣 1 百萬元以下罰金。
轉讓第二級毒品者，處 6 月以上 5 年以下有期徒刑，得併科新
臺幣 70 萬元以下罰金。
轉讓第三級毒品者，處 3 年以下有期徒刑，得併科新臺幣 30 萬
元以下罰金。
轉讓第四級毒品者，處 1 年以下有期徒刑，得併科新臺幣 10 萬
元以下罰金。
前四項之未遂犯罰之。
轉讓毒品達一定數量者，加重其刑至二分之一，其標準由行政院
定之。
附表：戊○○販賣第二級毒品安非他命
┌───┬─────┬─────┬──────┬────┐
│編號  │販毒期間  │販毒對象  │買受次數、金│最低買受│
│（販毒│(民國)    │暨地點    │額（以最小值│金額    │
│行為人│(以最短期 │          │計算，新臺幣│（新臺幣│
│）    │間計算)   │          │）          │）      │
├───┼─────┼─────┼──────┼────┤
│戊○○│94年11月26│丙○○    │以每包2000元│2000元  │
│      │日        │嘉義縣布袋│價格購買1次 │        │
│      │          │新塭加油站│            │        │
│      │          │附近      │            │        │
│      │          │          │            │        │
│      │          │          │            │        │
├───┼─────┼─────┼──────┼────┤
│戊○○│94年12月9 │丁○○    │各以每包1000│2000元  │
│      │日、95年1 │分別在嘉義│元之價格購買│        │
│      │月7日     │縣布袋鎮新│一次（共2次 │        │
│      │          │塭加油站附│）          │        │
│      │          │近及臺南縣│            │        │
│      │          │學甲鎮一秀│            │        │
│      │          │里155號   │            │        │
│      │          │          │            │        │
│      │          │          │            │        │
│      │          │          │            │        │
├───┼─────┼─────┼──────┼────┤
│戊○○│95年1月間 │甲○○    │以每次1000元│5000元  │
│      │某日起至95│臺南縣新營│代價向戊○○│        │
│      │年5月中旬 │市○○街  │購買5次     │        │
│      │某日止    │117巷40弄1│            │        │
│      │          │號2樓之4、│            │        │
│      │          │嘉義縣布袋│            │        │
│      │          │鎮新塭701 │            │        │
│      │          │之2號     │            │        │
├───┴─────┴─────┴──────┴────┤
│備註：                                                │
│戊○○全部販毒所得合計：9000元，均未扣案。            │
└───────────────────────────┘
